【裁判字號】    99,司家聲,298
【裁判日期】    990524
【裁判案由】    核定遺產管理人報酬
【裁判全文】
臺灣高雄地方法院民事裁定           99年度司家聲字第298號
聲  請  人  曾智群律師即被繼承人甲○○之遺產管理人
上聲請人聲請核定遺產管理人報酬事件，本院裁定如下：
    主  文
聲請人任被繼承人甲○○（男，民國○○○年○月○日生，身分
證統一編號：Ｚ000000000號，民國九十一年一月二十
日死亡）遺產管理人之報酬核定為新臺幣肆萬元。
程序費用新臺幣壹仟元由被繼承人甲○○之遺產負擔。
    理  由
一、本件聲請意旨略以：聲請人前經鈞院以98年度司財管字第12
    1 號民事裁定選任為被繼承人之遺產管理人。嗣依鈞院98年
    度司家催字第422 號民事裁定對被繼承人之債權人及受遺贈
    人為公示催告。查被繼承人遺產其中一筆土地及水井現由臺
    灣雲林地方法院民事執行處99年度司執癸字第1328號強制執
    行拍賣中，現值計新臺幣（下同）1,613,000 元。為便於本
    件報酬聲明參與分配，及參酌高雄律師公會章程酬金計算標
    準第30條規定，第1 、2 、3 審收受酬金不得逾50,000元之
    規定，狀請鈞院裁定本件遺產管理報酬為50,000元等語。
二、按「遺產管理人，得請求報酬，其數額由親屬會議按其勞力
    及其與被繼承人之關係酌定之。」、「依本法之規定應開親
    屬會議時，由當事人、法定代理人或其他利害關係人召集之
    。」、「親屬會議不能召開或召開有困難時，依法應經親屬
    會議處理之事項，由有召集權人聲請法院處理之。」，民法
    第1183條、第1129條、第1132條第2 項前段分別定有明文。
三、經查：
  (一)本件被繼承人甲○○死亡後，其繼承人等均已拋棄繼承權，
    且未經親屬會議選定遺產管理人，經本院選任聲請人為被繼
    承人之遺產管理人乙節，有聲請人提出之本院98年度司財管
    字第121 號民事裁定暨其確定證明書各1 份附卷可稽，堪信
    為真實。準此，聲請人顯難召開親屬會議酌定其管理遺產之
    報酬，是其本於利害關係人之地位，聲請本院酌定報酬，洵
    屬有據。
  (二)聲請人主張之前揭事實，除上述民事裁定外，另據其提出被
    繼承人之遺產清冊、臺灣雲林地方法院民事執行處99年3 月
    19日雲院恭99司執癸字第1328號第一次公開拍賣通知等件為
    證。本院審酌：被繼承人之遺產其中所遺坐落雲林縣口湖鄉
    ○○段834 地號土地及其上一口水井現由臺灣雲林地方法院
    民事執行處強制執行拍賣中，現值1,613,000 元，有臺灣雲
    林地方法院民事執行處99年3 月19日雲院弓99司執癸字第13
    28號通知附卷可參，其債權人臺灣土地銀行股份有限公司已
    向雲林地方法院聲請強制執行，除此之外，即無其他債權人
    陳報債權、債務或遺贈；又聲請人業已公示催告、登報等管
    理遺產行為，後續尚有通知債權人陳報債權及強制執行程序
    等其他事項須處理，聲請人處理上開事務及後續處理所需時
    間之久暫、耗費人力之程度及各債權人受償權利之保障等一
    切情狀，認本件遺產管理人之報酬以40,000元（含已代墊費
    用）為適當，爰酌定如主文第1 項所示。至高雄律師公會章
    程酬金計算標準第30條之規定，僅供法院斟酌，尚非為據以
    論酬之依據，併此敘明。
四、末按依法應由關係人（包括聲請人、相對人及其他利害關係
    人）負擔費用者，法院裁定命關係人負擔時，應一併確定其
    數額，非訟事件法第24條第1 項所明定。經核本件聲請事件
    ，應徵之程序費用為1,000 元，依非訟事件法第157 條規定
    ，應由遺產負擔，爰併予確定如主文第2 項所示，附此敘明
    。
五、依非訟事件法第157 條、第24條第1 項，裁定如主文。
六、如對本裁定抗告，須於裁定送達後10日之不變期間內，向本
    院提出抗告狀，並繳納抗告費新臺幣1,000 元。
中    華    民    國    99    年    5     月    24    日
                  家事法庭  司法事務官  任士慧

司法院資訊處製作；財團法人民間司法改革基金會備份。
